臺灣臺中地方法院刑事裁定
110年度聲字第3474號
聲  請  人  廖妙專


受  刑  人  廖永昌


上列聲明異議人為受刑人因公共危險案件，對於臺灣臺中地方檢
察署檢察官之執行指揮（110年度執字第5623號）聲明異議，本
院裁定如下：
    主    文
聲明異議駁回。
　　理    由
一、聲明異議意旨略以：聲明異議人為受刑人廖永昌之配偶，因
    受刑人公共危險案件經法院判決確定，嗣向臺灣臺中地方檢
    察署（下稱臺中地檢署）檢察官聲請易科罰金，然經臺中地
    檢署檢察官否准聲請。本件受刑人乃犯不能安全駕駛致交通
    危險罪，而遭判處有期徒刑5月，衡其犯罪情節及悖離法秩
    序之程度尚屬輕微，又受刑人身為家庭經濟主要來源支柱，
    現有承攬消防配管線工程，需受刑人常駐現場施工，現受刑
    人身陷囹圄，上開進行中之工程將遭停擺，且有違約（延宕
    工程）之損害賠償，又無法領取工程款，影響受刑人家中生
    計甚鉅。又受刑人家中尚有二名子女及年邁母親需扶養，母
    親年近八十歲，有慢性腎衰竭，瀕臨洗腎程度，需長期照顧
    ，家中二名子女亦就學中，需人接送，故受刑人配偶實分身
    乏術，無法兼顧，而需受刑人負責照顧母親及賺取工資，以
    維持家計，綜上，受刑人並無「倘予以易科罰金即難收矯正
    之效或難以維持法秩序之情形」，檢察官為不准受刑人易科
    罰金之執行指揮，難謂妥適等語。
二、按受刑人或其法定代理人或配偶，以檢察官執行之指揮為不
    當者，得向諭知該裁判之法院聲明異議；犯最重本刑為5年
    以下有期徒刑以下之刑之罪，而受6月以下有期徒刑或拘役
    之宣告者，得以新臺幣（下同）1千元、2千元或3千元折算1
    日，易科罰金。但易科罰金，難收矯正之效或難以維持法秩
    序者，不在此限，刑事訴訟法第484條、刑法第41條第1項分
    別定有明文。又易科罰金制度係對於違犯輕罪之行為人，本
    受徒刑或拘役之判決，若依宣告刑而執行，可能產生不良之
    影響，故於刑罰執行時變更本所宣告之刑，改以罰金替代徒
    刑或拘役之易刑處分，以避免執行短期自由刑所產生之流弊
    。而依刑法第41條第1項規定之立法理由說明，個別受刑人
    如有不宜易科罰金之情形，在刑事執行程序中，檢察官得依
    該項但書規定，審酌受刑人是否具有「確因不執行所宣告之
    刑，難收矯正之效，或難以維持法秩序」等事由決定之。是
    以，於法院判決確定後，受刑人僅取得得聲請易科罰金之資
    格，檢察官對於得易科罰金案件之指揮執行，仍應依具體個
    案，考量犯罪所造成法秩序等公益之危害大小、施以自由刑
    ，避免受刑人再犯之效果高低等因素，據以審酌得否准予易
    科罰金，亦即執行者所為關於自由刑一般預防（維持法秩序
    ）與特別預防（有效矯治受刑人使其回歸社會）目的之衡平
    裁量，非謂僅因受刑人個人家庭、生活處遇值得同情即應予
    以准許。且法律賦予執行檢察官此項裁量權，僅在發生違法
    裁量或有裁量瑕疵時，法院始有介入審查之必要，如執行檢
    察官於執行處分時，已具體說明不准易科罰金之理由，且未
    有逾越法律授權、專斷等濫用權力之情事，自不得遽謂執行
    檢察官之執行指揮為不當（最高法院100年度台抗字第646號
    裁定、108年度台抗字第536號裁定意旨參照）。
三、經查：
(一)受刑人因不能安全駕駛動力交通工具之公共危險案件，經本
    院以110年度中交簡字第544號判決判處有期徒刑5月，並諭
    知以1,000元折算1日之易科罰金折算標準，嗣受刑人未上訴
    而確定後，經移送臺中地檢署執行時，檢察官考量受刑人5
    年內已3犯酒後駕車，顯無悔改，且本件酒測值每公升0.64
    毫克，並有肇事之情形，認受刑人如不入監執行難收矯正之
    效及難以維持法秩序，而就有期徒刑部分，不准予易科罰金
    等情，業經本院依職權調閱臺中地檢署110年度執字第5623
    號卷宗全卷核閱無誤，並有受刑人之臺灣高等法院被告前案
    紀錄表在卷可稽，是此部分事實堪以認定。
(二)經本院核閱上開執行卷宗後，可知受刑人於110年9月8日到
    案執行，並表明已收受本院上開判決，且對於判決結果尚無
    不服。又稱：「（檢察官：今天到案開始執行有何意見？）
    我只要聲請易科罰金。（檢察官：你是否知悉本件已經5年
    內第3次犯公共危險不能安全駕駛罪，酒精測試濃度值為每
    公升0.64毫克）我知道」等語，復以陳述意見書稱其要看護
    母親，母親身體不好，要常帶母親至榮總就醫，每星期至診
    所施打營養針，有家庭要照顧等語，經執行檢察官審酌認：
    受刑人曾於106年7月、108年11月，犯不能安全駕駛動力交
    通工具罪，於5年內之110年間第3次再犯本案，且吐氣酒精
    濃度達0.64毫克，並有肇事，認若不發監執行難收矯正之效
    及難以維持法秩序，其聲請易科罰金，不予准許等語。檢察
    官並以110年執字第5623號執行指揮書發監執行有期徒刑5月
    ，此有臺灣高等法院被告前案紀錄表、本院110年度中交簡
    字第544號刑事判決、臺中地檢署點名單、受刑人聲請易科
    罰金陳述意見書、執行筆錄、臺中地檢署檢察官110年執字
    第5623號執行指揮書在卷可稽。足認檢察官於核發本案執行
    指揮書為指揮執行前，給予受刑人充分陳述意見之機會，並
    已審酌受刑人聲請易科罰金之意見，而向受刑人說明不准易
    科罰金之理由，顯已合於正當法律程序之要求。
(三)再者，檢察官係以受刑人於5年內3犯酒駕案件，且本案吐氣
    酒精濃度為每公升0.64毫克，且肇事，而認受刑人不知警惕
    ，仍不顧用路人之安全、法律規定及政府宣導，執意以身試
    法，若未予發監執行所宣告之刑，難收矯正之效及難以維持
    法秩序為由，否准受刑人易科罰金等情，足見檢察官業已具
    體敘明其本諸職權認不准易科罰金之理由。本院審酌近年來
    酒駕案件頻傳，一旦肇事更動輒造成人命傷亡、家庭破裂，
    政府亦強力取締酒後駕車行為，而受刑人除本案外，於106
    年7月間、108年11月間，均因犯不能安全駕駛動力交通工具
    罪，分別經臺中地檢署檢察官為緩起訴處分、本院以108年
    度中交簡字第3041號判處罪刑確定，並以易科罰金執行完畢
    ，此有上開前案紀錄表可參，卻仍不知警惕，再為本案酒後
    駕駛動力交通工具之行為，且酒測值高達0.64毫克，並肇事
    致人受傷，足認易刑處分之執行方式對受刑人不生嚇阻及教
    化作用，而未能收矯正之效。是檢察官既已考量受刑人之違
    法情節與其再犯之高度危險性及對公益之危害性，並具體說
    明不准易科罰金之理由，尚難認檢察官所為否准易科罰金之
    處分有何違法裁量或裁量瑕疵之情形。
(四)至聲明異議人雖主張受刑人因上開工作、家庭經濟等因素，
    請求本院撤銷執行指揮之處分，惟依首揭說明，此等情詞縱
    然屬實，實與刑法第41條第1項但書所定易科罰金，應考量
    受刑人是否有「難收矯正之效」或「難以維持法秩序」之要
    件無涉，檢察官審酌得否易科罰金，係衡量國家對受刑人實
    施之具體刑罰權是否得收矯正之效及維持法秩序，是受刑人
    之工作、家庭經濟狀況，本不影響檢察官上開指揮執行之認
    定，且無從據以作為檢察官指揮將受刑人發監執行有何違法
    或不當之事證。
四、綜上，本案檢察官於執行處分時，已綜合考量受刑人之犯罪
    情節及個別具體事由，並說明不准易科罰金之理由，亦無逾
    越法律授權或專斷等濫用權力之情事，尚難遽謂檢察官之執
    行指揮為不當，法院自應尊重其裁量權限，而無從介入加以
    審查。從而，聲明異議人執上述事由請求撤銷該執行處分，
    核無理由，應予駁回。
五、據上論斷，依刑事訴訟法第486條，裁定如主文。 
中　　華　　民　　國　　110　 年　　10 　 月　　7 　　日
                  刑事第二庭  法  官    黃光進
以上正本證明與原本無異。
如不服本裁定，應於收受送達後5日內向本院提出抗告狀。（應
附繕本）
　　　　　　　　　　　　　　　書記官    李噯靜
中　　華　　民　　國　　110　 年　　10 　 月　　7 　　日